臺灣雲林地方法院刑事判決　　　　　　　 96年度訴字第206號
公　訴　人　臺灣雲林地方法院檢察署檢察官
被　　　告　甲○○
選任辯護人　張雯峰律師
選任辯護人　奚淑芳律師
上列被告因違反槍砲彈藥刀械管制條例案件，經檢察官提起公訴
（96年度偵字第307號），本院判決如下：
    主  文
甲○○未經許可，製造其他可發射子彈具有殺傷力之槍枝，累犯
，處有期徒刑伍年陸月，併科罰金新臺幣拾萬元，罰金如易服
勞役，以新臺幣仟元折算壹日，扣案如附表編號1 至3 、18所
示之物沒收之；又未經許可，持有刀械，累犯，處有期徒刑肆月
，減為有期徒刑貳月，扣案如附表編號19之物沒收之，應執行有
期徒刑伍年捌月，併科罰金新臺幣拾萬元，罰金如易服勞役，
以新臺幣仟元折算壹日，扣案如附表編號1 至3 、18、19所示
之物沒收之。
    事  實
一、甲○○前因公共危險案件，經本院於民國91年11月10日，以
    91年度虎交簡字第145 號判決判處應執行有期徒刑2 月確定
    ，嗣於91年12月12日易科罰金執行完畢。詎其猶不知悔悟：
    (一)明知具有殺傷力之槍枝、子彈為槍砲彈藥刀械管制條例第
      4 條第1 項所管制之物品，非經中央主管機關許可，不得
      擅自製造；另明知同條例所列槍管為手槍之主要組成零件
      ，非經中央主管機關許可不得製造，竟基於製造可發射子
      彈具有殺傷力之改造手槍、可供前開改造手槍射擊之具有
      殺傷力之子彈及槍砲之主要組成零件槍管之接續犯意，於
      92年間，在雲林縣西螺鎮「北極熊玩具模型店」，以每把
      新臺幣（下同）4 千元至1 萬元之價格，購得玩具手槍6
      枝；另以每顆1 百元之價格，購得玩具子彈101 顆後，再
      於92年間至93年7 月間，藉其在台塑六輕麥寮廠工作之機
      會，利用擺置於廠區內預置場之砂輪機、氬焊機、電鑽等
      工具，在該預置廠以砂輪機將數支9 釐米鐵管裁割成槍管
      之長度，再以氬焊機將合適之鐵塊焊接於槍管，並持砂輪
      機將上開鐵管磨製成適合槍枝之形狀，嗣將製造完成之3
      支槍管裝置於其所購買之玩具手槍上，而製造如附表編號
      1 至3 所示可發射子彈，具殺傷力之改造手槍3 枝（槍枝
      管制編號：0000000000、0000000000、0000000000）及編
      號18之土造金屬槍管3 枝。甲○○另以電鑽將購得之彈殼
      中間鑽出約2 釐米之小孔後，再裝填火藥、底火及彈頭，
      改造完成如附表編號7 至13所示具殺傷力之改造子彈，以
      此方式製造可發射子彈具殺傷力之改造手槍、具殺傷力之
      改造子彈及槍砲之主要組成零件槍管。
    (二)明知十字弓為列管刀械，未經許可不得持有，詎其仍於86
      年間某日，在上開「北極熊玩具型店」購買十字弓1 把（
      含附屬弓箭60支），而未經許可持有之。
    嗣於96年1 月4 日上午7 時40分許，在雲林縣虎尾鎮埒內里
    埒內54號，為警持搜索票搜索查獲，而查悉上情，並扣得如
    附表所示之物。
二、案經雲林縣警察局西螺分局報告臺灣雲林地方法院檢察署檢
    察官偵查起訴。
    理  由
一、程序事項（證據能力之判斷）
    被告以外之人於審判外之陳述雖不符刑事訴訟法第159 條之
    1 至之4 等4 條之規定，而經當事人於審判程序同意作為證
    據，法院審酌該言詞陳述或書面陳述作成時之情況，認為適
    當者，亦得為證據，刑事訴訟法第159 條之5 第1 項定有明
    文。其立法意旨在於傳聞證據未經當事人之反對詰問予以核
    實，原則上先予排除。惟若當事人已放棄反對詰問權，於審
    判程序中表明同意該等傳聞證據可作為證據，基於尊重當事
    人對傳聞證據之處分權，及證據資料愈豐富，愈有助於真實
    發見之理念，且強化言詞辯論主義，使訴訟程序得以順暢進
    行，上開傳聞證據亦均具有證據能力。經查，被告及檢察官
    就本院所引用卷內其餘被告以外之人於審判外之陳述，於審
    判程序均同意作為證據，且本院審酌前開證據資料作成時之
    情況，均無不法之情事，且與待證事實具有關聯性，認為適
    宜作為本案之證據，故均有證據能力。
二、實體事項
  (一)上揭犯罪事實，均業經被告甲○○坦承不諱，且有查獲照片
    17張附卷可參，此外，尚有如附表所示之改造手槍、子彈、
    槍管及十字弓（含附屬弓箭60支）等物扣案可資佐證。而如
    附表編號1 至3 、7 至13所示之改造手槍及子彈，經送內政
    部警政署刑事警察局以性能檢驗法、試射法鑑定結果均認具
    有殺傷力，另附表編號18所示之金屬槍管則屬槍枝主要零件
    槍管之半成品，業據該局以96年3 月6 日刑鑑字第09600059
    41號槍彈鑑定書及96年4 月30日刑鑑字第0960056362號槍彈
    鑑定書各1 份函明在卷；另扣案之十字弓1 把，經送雲林縣
    警察局鑑驗，鑑定結果為：「十字弓弓長50公分、弓寬43公
    分，符合『十字弓』構成要件，屬槍砲彈藥刀械管制條例列
    管刀械」，有雲林縣警察局96年1 月15日刀械鑑定函附之工
    作紀錄表1 份在卷可考，是被告之自白顯與事實相符，故本
    件事證明確，被告之犯行均堪認定，應依法論科。
  (二)論罪科刑
  1.核被告如犯罪事實一、(一)之所為，係犯修正前槍砲彈藥刀械
    管制條例第11條第1 項之未經許可製造可發射子彈具有殺傷
    力之槍枝罪、修正前同條例第12條第1 項之未經許可製造子
    彈罪及修正前同條例第13條第1 項之未經許可製造槍砲之主
    要組成零件罪（新舊法比較如後述4.）。檢察官就被告製造
    子彈罪部分雖僅起訴被告製造如附表編號7 至12之子彈，惟
    扣案如附表編號13之土造子彈，其中1 顆亦具殺傷力，業經
    鑑定在卷，而製造多數子彈為單純一罪（詳後述3.），則被
    告製造如附表編號13所示之土造子彈亦為檢察官起訴效力所
    及，本院當應一併審理、認定。
  2.被告製造改造手槍、子彈及槍管後，進而持有改造手槍、子
    彈及槍管之低度行為，為製造改造手槍、子彈及槍管之高度
    行為所吸收，均不另論罪。
  3.按連續犯之成立，除主觀上須基於一個概括之犯意外，客觀
    上須先後數行為，逐次實施而具連續性，侵害數個同性質之
    法益，其每一前行為與次行為，依一般社會健全觀念，在時
    間差距上，可以分開，在刑法評價上，各具獨立性，每次行
    為皆可獨立成罪，構成同一之罪名，始足當之；如數行為於
    同時同地或密切接近之時地實施，侵害同一之法益，各行為
    之獨立性極為薄弱，依一般社會健全觀念，在時間差距上，
    難以強行分開，在刑法評價上，以視為數個舉動之接續施行
    ，合為包括之一行為予以評價，較為合理，則屬接續犯，而
    為包括之一罪。最高法院86年臺上字第3295號判例意旨參照
    。復按非法製造槍砲彈藥刀械等違禁物，所侵害者為社會法
    益，如果製造之客體種類相同，縱令製造完成之客體有數個
    ，仍為單純一罪，不發生想像競合犯之問題。若同時製造二
    不相同種類之客體，則為一行為觸犯數罪名之想像上競合犯
    ，最高法院著有82年度台上字第5303號裁判可資參照。查被
    告供稱其自92年間購得玩具槍枝與子彈之料件後，即開始在
    其工作處所非法製造具殺傷力之手槍、子彈及槍管，並於93
    年7月間，已改造完成如附表編號1 至3 、7 至13及18所示
    之手槍、子彈及槍管；被告上開製造改造手槍、子彈及槍管
    之數舉動間，既係於同一地點中所為，且在被告開始製造至
    經警查獲之期間內，復無證據可認被告有將製造完成之改造
    手槍、子彈及槍管，持之用以犯罪或販售予他人，是被告上
    開製造改造手槍、子彈及槍管之數舉動在時間與地點上並不
    具獨立性而可分開評價，均應視為其數個接續舉動而成立單
    純一罪。被告同時製造改造手槍、子彈及槍管，且其製造扣
    案具殺傷力子彈及槍管之目的，本即作為供其所製造之改造
    手槍之用，益徵被告確係以同一行為製造槍枝、子彈及槍管
    ，故應認被告係以一行為觸犯修正前槍砲彈藥刀械管制條例
    第11條第1 項之未經許可製造可發射子彈具有殺傷力之槍枝
    罪、第12條第1 項之未經許可製造具有殺傷力之子彈罪、第
    13條第1 項未經許可製造槍砲之主要組成零件罪之數罪名，
    而應從一重之未經許可製造可發射子彈具有殺傷力之槍枝罪
    論處。
  4.按因行為後法律有變更者，適用裁判時之法律。但裁判前之
    法律有利於行為人者，適用最有利於行為人之法律，刑法第
    2條第1項定有明文。被告行為後，槍砲彈藥刀械管制條例已
    於94年1 月26日修正公布，其中關於該條例第11條之規定，
    於修正後經併入該條例第8 條，並將原條例第11條予以刪除
    。則比較修正前該條例第11條第1 項及修正後第8條第1項之
    規定，修正前該條例第11條第1項法定刑為「5年以上有期徒
    刑，併科新臺幣1 千萬元以下罰金」，修正後第8條第1項之
    法定刑則提高為「無期徒刑或5 年以上有期徒刑，併科新臺
    幣1千萬元以下罰金」，自以修正前該條例第11條第1項規定
    有利於被告。另該條例第12條、第13條，修正前、後法定刑
    並無不同，惟被告所犯該條例第12條、第13條之罪與其所犯
    同條例第11條第1 項之罪，有想像競合裁判上一罪之關係，
    已如前述，為免法律割裂適用，自應適用修正前該條例第12
    條、第13條之規定。
  5.至被告如犯罪事實(二)之所為，係犯現行槍砲彈藥刀械管制條
    例第14條第3 項之未經許可持有刀械罪。
  6.被告所犯修正前槍砲彈藥刀械管制條例第11條第1 項未經許
    可製造可發射子彈具有殺傷力之槍枝罪與現行同條例第14第
    3 項之未經許可持有刀械罪，2 罪間犯意各別，罪名互殊，
    應分論併罰。
  7.又被告曾受有期徒刑之執行完畢，此有臺灣高等法院被告前
    案紀錄表附卷可參，其於5 年內故意再犯本件有期徒刑以上
    之罪，均為累犯，均應依刑法第47條第1 項規定加重其刑。
    （被告所犯修正前槍砲彈藥刀械管制條例第11條第1 項未經
    許可製造可發射子彈具有殺傷力之槍枝罪雖在95年7 月1 日
    刑法修正施行前，惟不論依修正前之刑法第47條，或修正後
    之刑法第47條第1 項之規定，均構成累犯，不生新舊法比較
    問題；另被告所犯現行同條例第14條第3 項之未經許可持有
    刀械罪之行為橫跨刑法修正前後，故該行為累犯亦不生新舊
    法比較問題）。
  8.爰審酌被告年紀尚輕，不知潔身自愛，僅因好奇即製造槍、
    彈，對於他人之生命、身體造成潛在之威脅，並危及整體社
    會秩序與安全，影響社會治安，惟被告製造槍、彈、槍枝主
    要零件及持有刀械並非供預備犯罪或供犯罪之用，及其持有
    刀械之時間長短，又於犯罪後坦承犯行，深知悔悟，態度尚
    稱良好等情，分別量處如主文所示之刑，並定其應執行刑（
    詳後述10.）
  9.按95年7 月1 日修正公佈施行之刑法第42條第3 、5 項規定
    ：「易服勞役以新臺幣1,000 元、2,000 元或3,000 元折算
    一日，但勞役期限不得逾1 年」、「勞役總額折算逾1 年之
    日數者，以罰金總額與1 年之日數比例折算」，而被告行為
    時易服勞役之折算標準，依廢止前罰金罰鍰提高標準條例第
    2 條前段規定，就其原定數額提高為100 倍折算1 日，則本
    件被告行為時易服勞役之折算標準，應以銀元300 元折算1
    日，即新臺幣900 元折算1 日。比較新舊法結果，修正後易
    服勞役折算標準較有利於被告，自應依刑法第2 條第1 項但
    書之規定，適用最有利於被告之法律，爰依修正後刑法第42
    條第3 項之規定，審酌被告上開犯罪情節，諭知罰金如易服
    勞役之折算標準。雖本案論罪部分以修正前刑法有利於被告
    ，而就易服勞役部分，則以現行刑法有利於被告，若分別適
    用，似有割裂適用法律之疑慮，惟按刑事審判之過程，無非
    係認事、用法、量刑，法院於依證據法則認定犯罪事實後，
    須依事實決定所應適用之構成要件與罪刑加重、減輕事由等
    相關法律，再依刑法第57條各款所列標準而為量刑。此時，
    若所量處之刑罰符合易科罰金或易服勞役等易刑處分之法定
    要件者，始須再另諭知易刑處分之折算標準，易言之，在量
    刑之前，即須先就構成要件、加重減輕事由等罪刑有關之相
    關規定，比較新舊法之規定後，決定應一體適用之新法或舊
    法。而易科罰金或易服勞役等易刑處分，既係於量刑後始應
    決定之事項，則自無從與量刑前所應適用之法律一併綜合比
    較。故此時縱有分別依新舊法而為適用之情形，亦無不當或
    不法，附此敘明。
  10.按中華民國96年罪犯減刑條例業於民國96年7 月4 日公布制
    定，同年月16日施行，該條例第2 條第1 項規定：「犯罪在
    中華民國九十六年四月二十四日以前者，除本條例另有規定
    外，依下列規定減刑：一、死刑減為無期徒刑。二、無期徒
    刑減為有期徒刑二十年。三、有期徒刑、拘役或罰金，減其
    刑期或金額二分之一。」。被告所犯犯罪事實一、(二)之罪符
    合上開應予減刑之規定，並無同條例應不予減刑之情形，爰
    就其犯罪事實一、(二)之宣告刑減輕二分之一。次按同條例第
    7 條、第11條分別規定：「依本條例應減刑之罪，未經判決
    確定者，於裁判時，減其宣告刑。依前項規定裁判時，應於
    判決主文同時諭知其宣告刑及減得之刑。」、「裁判確定前
    犯數罪，有應減刑與不應減刑者，就應減刑之罪，依第二條
    、第四條、第六條至第八條及前條規定減刑後，與不應減刑
    之罪之宣告刑，適用刑法第五十一條定其應執行刑」。又按
    刑法於94年2 月2 日修正公布，並於95 年7月1 日施行。行
    為後法律有變更者，適用行為時之法律，但行為後之法律有
    利於行為人者，適用最有利於行為人之法律，現行刑法第2
    條第1 項定有明文。且裁判確定前犯數罪，其中1 罪在新法
    施行前者，亦同，最高法院95年第8 次刑事庭會議決議意旨
    可資參照。查本件被告於裁判確定前所犯犯罪事實欄一、(一)
    之罪，係於95年7 月1 日前犯之，而修正前刑法第51條第5
    款規定：「數罪併罰，分別宣告其罪之刑，依左列各款定其
    應執行者：五、宣告多數有期徒刑者，於各刑中之最長期以
    上，各刑合併之刑期以下，定其刑期。但不得逾二十年。」
    ，修正後刑法第51條第5 款則規定：「宣告多數有期徒刑者
    ，於各刑中之最長期以上，各刑合併之刑期以上，定其刑期
    。但不得逾三十年。」經比較結果，修正前刑法第51條第5
    款規定應較有利於受刑人。則依刑法第2 條第1 項前段及上
    開減刑條例之規定，本件自應適用修正前刑法第51條第5 款
    之規定定其應執行之刑。
  11.按沒收係屬從刑，而從刑附屬於主刑，應依主刑所適用之法
    律（最高法院95年第8 次刑事庭會議決議參照）。再按槍砲
    彈藥刀械管制條例第4條第2 項、第5 條、第13條第4 項、
    第14條第3 項規定未經許可不得持有槍枝及其主要零件、刀
    械，則槍枝及其主要零件、刀械自屬違禁物。故扣案如附表
    編號1 至3 、18、19所示之槍枝、槍管、十字弓等均係違禁
    物，應依刑法第38條第1 項第1 款之規定宣告沒收。至扣案
    如附表編號7 至13所示之之土造子彈，其中經鑑定為有殺傷
    力部分，係槍砲彈藥刀械管制條例第4 條第1 項第2 款所定
    之彈藥，而屬違禁物，惟已經內政部警政署刑事警察局一一
    試射而滅失，已失其違禁物之性質，自毋庸為沒收之宣告；
    其中經鑑定為不具殺傷力部分，則本非違禁物，亦無庸為沒
    收之諭知。另附表編號4 至6 所示之手槍及編號14至16之土
    造子彈，及編號17所示之槍枝，經鑑定不具殺傷力者，本非
    違禁物，亦無庸為沒收之諭知，附此敘明。
據上論斷，應依刑事訴訟法第299 條第1 項前段，修正前槍砲彈
藥刀械管制條例第11條第1 項、第12條第1 項、第13條第1 項、
現行同條例第14條第3 項，刑法第11條前段、第2 條第1 項、第
55 條 、第47條第1 項、第42條第3 項，修正前刑法第38條第1
項第1 款、第51條第5 款，中華民國九十六年罪犯減刑條例第2
條第1 項第3 款、第7 條、第11條，判決如主文。
本案經檢察官乙○○到庭執行職務
中　　華　　民　　國　　96　　年　　8 　　月　　7 　　日
            刑事第一庭    審判長法  官  紀文勝
                                法  官  王雅苑
                                法  官  楊昱辰
以上正本證明與原本無異。
如不服本判決，應於判決送達後10日內，向本院提出上訴狀。
                                書記官　黃秋萍
中　　華　　民　　國　　96　　年　　8 　　月　　7 　　日
附錄所犯法條：
槍砲彈藥刀械管制條例第11條第1項（修正前）
未經許可，製造、販賣或運輸第4條第1項第1款所稱其他可發射
金屬或子彈具有殺傷力之各式槍砲者，處5年以上有期徒刑，併
科新台幣1000萬元以下罰金。
槍砲彈藥刀械管制條例第12條第1項
未經許可，製造、販賣或運輸子彈者，處1年以上7年以下有期徒
刑，併科新台幣500 萬元以下罰金。
槍砲彈藥刀械管制條例第13條第1項
未經許可，製造、販賣或運輸槍砲、彈藥之主要組成零件者，處
3年以上10年以下有期徒刑，併科新台幣700萬元以下罰金。
槍砲彈藥刀械管制條例第14條第3項
未經許可，持有或意圖販賣而陳列刀械者，處1年以下有期徒刑
、拘役或新臺幣50萬元以下罰金。
附表：
┌───┬───────┬───┬─────┬────┐
│編號  │物件名稱      │扣案數│經鑑定為有│經鑑定後│
│      │              │量    │殺傷力之數│無殺傷力│
│      │              │      │量        │之數量  │
├───┼───────┼───┼─────┼────┤
│1     │手槍（槍枝管制│1     │1         │0       │
│      │編號：        │      │          │        │
│      │0000000000）  │      │          │        │
├───┼───────┼───┼─────┼────┤
│2     │手槍（槍枝管制│1     │1         │0       │
│      │編號：        │      │          │        │
│      │0000000000）  │      │          │        │
├───┼───────┼───┼─────┼────┤
│3     │手槍（槍枝管制│1     │1         │0       │
│      │編號：        │      │          │        │
│      │0000000000）  │      │          │        │
├───┼───────┼───┼─────┼────┤
│4     │手槍（槍枝管制│1     │0         │1       │
│      │編號：        │      │          │        │
│      │0000000000）  │      │          │        │
├───┼───────┼───┼─────┼────┤
│5     │手槍（槍枝管制│1     │0         │1       │
│      │編號：        │      │          │        │
│      │0000000000）  │      │          │        │
├───┼───────┼───┼─────┼────┤
│6     │手槍（槍枝管制│1     │0         │1       │
│      │編號：        │      │          │        │
│      │0000000000）  │      │          │        │
├───┼───────┼───┼─────┼────┤
│7     │土造金屬彈殼加│44    │31        │13      │
│      │裝直徑9.0mm 金│      │          │        │
│      │屬彈頭而成之土│      │          │        │
│      │造子彈        │      │          │        │
├───┼───────┼───┼─────┼────┤
│8     │土造金屬彈殼加│4     │3         │1       │
│      │裝直徑8.8mm 金│      │          │        │
│      │屬彈頭而成之土│      │          │        │
│      │造子彈        │      │          │        │
├───┼───────┼───┼─────┼────┤
│9     │土造金屬彈殼加│7     │5         │2       │
│      │裝直徑8.0mm 金│      │          │        │
│      │屬彈頭而成之土│      │          │        │
│      │造子彈        │      │          │        │
├───┼───────┼───┼─────┼────┤
│10    │玩具金屬彈殼加│14    │3         │11      │
│      │裝直徑7.8mm 金│      │          │        │
│      │屬彈頭而成之土│      │          │        │
│      │造子彈，及直徑│      │          │        │
│      │約7.8mm 金屬彈│      │          │        │
│      │頭之土造子彈  │      │          │        │
├───┼───────┼───┼─────┼────┤
│11    │土造金屬彈殼加│17    │11        │6       │
│      │裝直徑8.8mm 、│      │          │        │
│      │9.0mm 鉛彈頭而│      │          │        │
│      │成之土造子彈  │      │          │        │
├───┼───────┼───┼─────┼────┤
│12    │土造金屬彈殼加│9     │6         │3       │
│      │裝直徑8.6mm 鉛│      │          │        │
│      │彈頭而成之土造│      │          │        │
│      │子彈          │      │          │        │
├───┼───────┼───┼─────┼────┤
│13    │玩具金屬彈殼加│10    │1         │9       │
│      │裝直徑8.0mm 鉛│      │          │        │
│      │彈頭而成之土造│      │          │        │
│      │子彈，及直徑約│      │          │        │
│      │8.0mm 鉛彈頭之│      │          │        │
│      │土造子彈      │      │          │        │
├───┼───────┼───┼─────┼────┤
│14    │玩具金屬彈殼加│1     │0         │1       │
│      │裝直徑7.9mm 鋼│      │          │        │
│      │珠而成之土造子│      │          │        │
│      │彈            │      │          │        │
├───┼───────┼───┼─────┼────┤
│15    │玩具金屬彈殼加│1     │0         │1       │
│      │裝直徑7.6mm 鋼│      │          │        │
│      │珠而成之土造子│      │          │        │
│      │彈            │      │          │        │
├───┼───────┼───┼─────┼────┤
│16    │玩具金屬彈殼加│1     │0         │1       │
│      │裝直徑7.8mm 鋼│      │          │        │
│      │珠而成之土造子│      │          │        │
│      │彈            │      │          │        │
├───┼───────┼───┼─────┼────┤
│17    │仿BERETTA 廠84│1     │0         │1       │
│      │型半自動手槍所│      │          │        │
│      │製造之玩具槍管│      │          │        │
│      │，內具阻鐵    │      │          │        │
├───┼───────┼───┼─────┼────┤
│18    │土造金屬槍管半│3     │屬槍枝主要│屬槍枝主│
│      │成品          │      │零件之半成│要零件之│
│      │              │      │品        │半成品  │
├───┼───────┼───┼─────┼────┤
│19    │十字弓（含附屬│3     │屬管制刀械│屬管制刀│
│      │弓箭60支）    │      │          │械      │
└───┴───────┴───┴─────┴────┘
